臺灣臺南地方法院民事裁定
109年度消債更字第370號 
聲  請  人
即  債務人  許瑜真（原名許玉雯）

代  理  人  陳昭成律師（法扶律師）
上列聲請人依消費者債務清理條例聲請更生，本院裁定如下：
    主  文
聲請人許瑜真自民國一一０年二月三日下午五時起開始更生程序
，並命司法事務官進行本件更生程序。
    理  由
一、按債務人不能清償債務或有不能清償之虞，且無擔保或無優
    先權之債務總額未逾新臺幣（下同）12,000,000元者，於法
    院裁定開始清算程序或宣告破產前，得向法院聲請更生；債
    務人對於金融機構負債務者，在聲請更生或清算前，應向最
    大債權金融機構請求協商債務清償方案，或向其住、居所地
    之法院或鄉、鎮、市、區調解委員會聲請債務清理之調解；
    協商或調解成立者，債務人不得聲請更生或清算，但因不可
    歸責於己之事由，致履行有困難者，不在此限；法院開始更
    生程序之裁定，應載明其年、月、日、時，並即時發生效力
    ；法院裁定開始更生或清算程序後，得命司法事務官進行更
    生或清算程序；必要時，得選任律師、會計師或其他適當之
    自然人或法人1人為監督人或管理人，消費者債務清理條例
    （下稱消債條例）第3條、第42條第1項、第151條第1項、第
    7項、第45條第1項、第16條第1項分別定有明文。
二、聲請意旨略以：聲請人積欠無擔保或無優先權之債務總額約
    為1,162,000元，為清理債務，依消債條例第151條規定，於
    民國109年9月間與最大債權金融機構台北富邦商業銀行股份
    有限公司（下稱台北富邦銀行）進行前置調解，台北富邦銀
    行提供分180期、週年利率0%、每期（月）償還3,106元之還
    款方案，惟聲請人任職於UBER EATS，每月收入為薪資13,00
    0元及政府身心障礙補助5,065元，扣除每月生活必要費用13
    ,750元、聲請人之父即訴外人許珉源之扶養費用4,000元後
    ，另有資產管理公司之債務，致調解不成立。又聲請人無擔
    保或無優先權之債務未逾12,000,000元，復未經法院裁定開
    始清算程序或宣告破產，亦無依消債條例或破產法之規定而
    受刑之宣告之情。為此，爰依消債條例規定聲請准依更生程
    序清理債務等語。
三、經查：
  ㈠聲請人為一般消費者，並未從事營業，現積欠無擔保或無優
    先權之債務總額約為1,162,000元，未逾12,000,000元，聲
    請人於109年9月間向本院聲請與最大債權金融機構台北富邦
    銀行間債務清理之調解，惟調解並未成立等情，有聲請人提
    出之本院臺南簡易庭調解不成立證明書、財團法人金融聯合
    徵信中心之債權人清冊、當事人綜合信用報告、全國財產稅
    總歸戶財產查詢清單、107、108年度綜合所得稅各類所得資
    料清單及戶籍謄本為證（見調字卷第15頁，本院卷第21頁、
    第61頁至第69頁、第77頁至第79頁）。從而，聲請人主張其
    為一般消費者，無擔保或無優先權之債務總額未逾12,000,0
    00元，且於提起本件更生聲請前，業已踐行前置調解程序而
    調解不成立等情，應堪認定。
  ㈡聲請人主張其任職於UBER EATS，每月收入為薪資13,000元及
    政府身心障礙補助5,065元等語，有聲請人提出之收入切結
    書及勞工保險被保險人投保資料表（見調字卷第16頁至第17
    頁)，與本院依職權查調之臺南市政府社會局110年1月12日
    南市社助字第1100106649號函附卷可稽（見本院卷第105頁
    至第106頁），此外，查無其他證據資料證明聲請人尚有其
    主張收入以外之所得，是認聲請人每月收入應為18,065元【
    計算式：13,000元＋5,065元＝18,065元】，並以此金額作為
    償債能力之計算基礎。
  ㈢按債務人必要生活費用，以最近1年衛生福利部或直轄市政府
    所公告當地區每人每月最低生活費1.2倍定之。受扶養者之
    必要生活費用，準用第1項規定計算基準數額，並依債務人
    依法應負擔扶養義務之比例認定之，消債條例第64條之2第1
    項、第2項分別定有明文。而以最近1年衛生福利部所公告之
    臺南市每人每月最低生活費12,388元之1.2倍計算之，即為1
    4,866元，故聲請人自陳每月必要生活費用13,750元，應為
    可採。次按受扶養權利者，以不能維持生活而無謀生能力者
    為限，民法第1117條第1項定有明文。經查，聲請人之父許
    珉源為42年7月12日生，每月領有老年年金232元、中低收入
    老人生活津貼7,759元，有聲請人提出之戶籍謄本（見本院
    卷第71頁）及本院依職權查調之勞動部勞工保險局109年11
    月30日保國三字第10913102120號函、臺南市政府社會局110
    年1月12日南市社助字第1100106649號函（見本院卷第87頁
    至第89頁、第105頁至第106頁）存卷可佐，應認許珉源已屆
    勞工退休年齡，有受扶養之必要，且其生活費標準，亦應以
    上開最低生活費標準為限。故依前述每人每月14,866元之生
    活費標準，由聲請人與其妹、弟即訴外人許雅婷、許文志共
    同支出許珉源之生活費，聲請人每月扶養許珉源之費用，應
    以2,292元為其上限【計算式：（14,866元－232元－7,759元)
    ÷3人＝2,292元，元以下四捨五入，下同】，聲請人自陳每月
    支出許珉源扶養費用逾2,292元，並無可採。是認聲請人每
    月必要生活支出為16,042元【計算式：13,750元＋2,292元＝1
    6,042元】。
  ㈣聲請人稱其曾於109年9月間與最大債權金融機構台北富邦銀
    行進行前置調解，台北富邦銀行提供分180期、週年利率0%
    、每期（月）償還3,106元之還款方案，非聲請人所能負擔
    ，致調解不成立等語，有聲請人提出之本院臺南簡易庭調解
    不成立證明書存卷可查（見本院卷第21頁），且經本院依職
    權調閱本院109年度南司消債調字第505號卷宗核閱屬實。惟
    聲請人尚積欠資產管理公司債務，富邦資產管理股份有限公
    司陳報債權總額180,770元，並提供分180期、週年利率0%、
    第1期至第179期月付1,000元、第180期付1,770元之還款方
    案；萬榮行銷股份有限公司陳報債權總額1,517,205元；富
    全國際資產管理股份有限公司陳報債權總額256,527元，並
    提供分36期、月付7,200元之還款方案，有富邦資產管理股
    份有限公司民事陳報狀、萬榮行銷股份有限公司民事陳報狀
    、富全國際資產管理股份有限公司民事陳報狀存卷可考（見
    調字卷第32頁至第37頁，本院卷第45頁至第47頁、第95頁）
    ，萬榮行銷股份有限公司比照最大債權銀行提供之還款方案
    計算，聲請人每月清償金額為19,735元【計算式：3,106元＋
    1,000元＋1,517,205元÷180期＋7,200元＝19,735元】，則以聲
    請人每月收入18,605元，扣除每月必要生活支出16,042元後
    ，僅剩2,563元【計算式：18,605元－16,042元＝2,563元】，
    實已不足清償上開清償方案。又聲請人名下並無財產等情，
    有聲請人提出之全國財產稅總歸戶財產查詢清單在卷可考（
    見調字卷第15頁）。依此，聲請人陳稱其收入無法負擔全部
    債務，應堪採信。
四、綜上所述，聲請人係一般消費者，積欠之無擔保或無優先權
    債務在12,000,000元以下，亦曾踐行前置調解程序而調解不
    成立，且綜合聲請人之收入財產及必要生活支出之情形，確
    有不能清償債務之虞之情形。此外，聲請人未經法院裁定開
    始清算程序或宣告破產，亦無依消債條例或破產法之規定而
    受刑之宣告之情，有本院民事紀錄科查詢表、臺灣高等法院
    被告前案紀錄表在卷可憑（見本院卷第23頁至第25頁），復
    查無消債條例第6條第3項、第8條或第46條各款所定駁回更
    生聲請之事由存在，自有藉助更生制度調整其與債權人間之
    權利義務關係，重建其經濟生活之必要。從而，聲請人聲請
    更生，於法應屬有據，爰裁定如主文所示。
中    華    民    國   110    年     2     月    3    日
                  民事消債法庭  法  官  王鍾湄
上開裁定正本係照原本作成。
本裁定不得抗告。
本裁定已於民國110年2月3日下午5 時公告。
中    華    民    國   110    年     2     月    3    日
                                書記官  曾怡嘉